Implémentons un callback qui affiche 'Itération `n`' (où `n` est le numéro d'itération) pour chaque lot du jeu de données d'apprentissage et 'Fini!' lorsque la fin d'une époque est atteinte.
                                                            
Pour cela, nous utilisons la fonction `luz_callback()` :
                                                            
```{r, eval = FALSE}       
print_callback <- luz_callback(
  name = "print_callback",
  initialize = function(message) {
    self$message <- message
  },
  on_train_batch_end = function() {
    cat("Itération ", ctx$iter, "\n")
  },
  on_epoch_end = function() {
    cat(self$message, "\n")
  }
)
```                                                                                                                     


`luz_callback()` prend des fonctions nommées en argument `...`, où le nom indique le moment auquel le callback doit être appelé. 
Par exemple, `on_train_batch_end()` est appelé pour chaque fin de lot lors du processus d'apprentissage, et `on_epoch_end()` est appelé à la fin de chaque époque.

La valeur retournée par `luz_callback()` est une fonction qui s'intancie au moment du callback. 
Les callbacks peuvent avoir besoin de paramètres d'initialisation, comme par exemple le nom d'un fichier où vous souhaitez enregistrer les résultats. 
Dans ce cas, vous pouvez passer par une méthode `initialize` lors de la définition du callback, et disposer ces paramètres dans l'objet `self`. 
Dans l'exemple ci-dessus, le callback a un paramètre `message` qui sera utilisé pour etre affiché à la fin de chaque époque.

Une fois que le callback est défini, il peut être passé à la fonction `fit` via le paramètre `callbacks` :

```{r, eval = FALSE}
fitted <- net %>%
  setup(...) %>%
  fit(..., callbacks = list(
    print_callback(message = "Fini!")
  ))
```

Les callbacks peuvent être déclenchés à de nombreuses positions de la boucle d'apprentissage, y compris en combinaison les uns avec les autres. 
Voici un aperçu des positions possibles pour insérer les callbacks :

    Début de boucle d'ajustement
       - on_fit_begin
      Début de l'époque
         - on_epoch_begin
        Début de l'apprentissage
           - on_train_begin
          Début de la boucle sur le lot
             - on_train_batch_begin
              Début du lot d'apprentissage par défaut
                - on_train_batch_after_pred
                - on_train_batch_after_loss
                - on_train_batch_before_backward
                - on_train_batch_before_step
                - on_train_batch_after_step
              Fin du lot d'apprentissage par défaut :
             - on_train_batch_end
          Fin de la boucle de batch
           - on_train_end
        Fin de l'apprentissage
        Début de la validation
           - on_valid_begin
          Début de la boucle sur le lot
             - on_valid_batch_begin
              Début du lot de validation par défaut
                - on_valid_batch_after_pred
                - on_valid_batch_after_loss
              Fin du lot de validation par défaut
             - on_valid_batch_end
          Fin de la boucle sur le lot
           - on_valid_end
        Fin de la validation
          - on_epoch_end
      Fin de l'époque
       - on_fit_end
    Fin de l'ajustement

Chaque étape marquée avec `on_*` est une position dans le processus d'apprentissage qui est disponible pour déclencher les callbacks.

L'autre partie importante des callbacks est l'objet contexte `ctx` . 
Voir `help("ctx")` pour plus de détails.

Par défaut, les callbacks sont déclenchés dans l'ordre dans lequel ils ont été passés à `fit` (ou `predict` ou `evaluate`), mais vous pouvez fournir un attribut `weight` qui contrôlera l'ordre croissant dans lequel il sera appelé. 
Par exemple, si un callback a un `weight = 10` et un autre a un `weight = 1`, alors le premier est appelé **après** le second.
Les callbacks qui ne spécifient pas d'attribut de poids sont considérés comme ayant un `weight = 0`. 
Certains callbacks intégrés dans luz fournissent déjà une valeur de poids. 
Par exemple, `?luz_callback_early_stopping` a une valeur de poids de `Inf`, puisque en général on souhaite l'exécuter à la toute fin dans la boucle.

Notez que les callbacks peuvent être combinés pour effectuer des opérations complexes sur le processus d'apprentissage.
