---
title: "CharGPT"
desc: "Un modèle de langage au niveau caractère avec GPT-2 sur des textes shakespeariens."
category: 'intermédiaire'
---

Cet exemple est inspiré du projet [chargpt](https://github.com/karpathy/minGPT/tree/master/projects/chargpt) par 
Andrey Karpathy.
Nous allons créer un modèle de langage au niveau caractère sur des textes shakespeariens.

Tout d’abord, nous chargeons les bibliothèques que nous comptons utiliser :

```{r, eval = FALSE}
library(torch)
library(luz)
library(zeallot)
```


Ensuite, nous définissons le jeu de données torch qui prépare les données pour le modèle. Il divise le texte en un vecteur de caractères, chaque élément contenant exactement un caractère.

Puis il liste tous les caractères uniques dans l'attribut `vocab`. L'ordre des caractères dans le vocabulaire est utilisé pour encoder chaque caractère sous forme d'une valeur entière, qui sera utilisée dans la couche d'embeddings.

La méthode `.getitem()` peut prendre des blocs de `block_size` caractères et les encoder en leur représentation sous forme d'entiers.

```{r, eval=FALSE}
url <- "https://raw.githubusercontent.com/karpathy/char-rnn/master/data/tinyshakespeare/input.txt"

dataset <- torch::dataset(
    initialize = function(data, block_size = 128) {
        self$block_size <- block_size
        self$data <- stringr::str_split_1(data, "")

        self$data_size <- length(self$data)
        self$vocab <- unique(self$data)
        self$vocab_size <- length(self$vocab)
    },
    .getitem = function(i) {
        chunk <- self$data[i + seq_len(self$block_size + 1)]
        idx <- match(chunk, self$vocab)
        list(
            x = head(idx, self$block_size),
            y = tail(idx, self$block_size)
        )
    },
    .length = function() {
        self$data_size - self$block_size - 1L # cela permet de tenir compte de la dernière valeur
    }
)

dataset <- char_dataset(readr::read_file(url))
dataset[1] # visualisons un élément du jeu de données
```

Nous définissons ensuite le réseau de neurones que nous allons entraîner. Définir un modèle GPT-2 est assez verbeux, 
donc on va utiliser directement l'implémentation {minhub}. Vous pouvez trouver la définition complète du modèle 
[ici](https://github.com/mlverse/minhub/blob/main/R/gpt2.R), 
avec un code tout à fait autonome, vous n'avez pas besoin d'installer minhub si vous ne le souhaitez pas.

Nous avons également implémenté la méthode `generate` pour le modèle, qui permet de générer des auto-complétions en utilisant le modèle.
Il s'agit d'appliquer le modèle en boucle, à chaque itération, il prédit quel est le caractère suivant.

```{r, eval=FALSE}
fitted <- model |>
    setup(
        loss = nn_cross_entropy_loss(),
        optimizer = optim_adam
    ) |>
    set_opt_hparams(lr = 5e-4) |>
    set_hparams(vocab_size = dataset$vocab_size) |>
    fit(
      dataset,
      dataloader_options = list(batch_size = 128, shuffle = TRUE),
      epochs = 1,
      callbacks = list(
        display_cb(iter = 500),
        luz_callback_gradient_clip(max_norm = 1)
      )
    )
```

Un entrâinement d'une époque est raisonnable pour ce jeu de données et prend ~1h sur le M1 MBP.
Vous pouvez générer des nouveaux textes avec :

```{r, eval=FALSE}
context <- "O Dieu, O Dieu !"
text <- generate(fitted$model, dataset$vocab, context, iter = 100)
cat(text)
```
